【裁判字號】    90,易,54
【裁判日期】    900120
【裁判案由】    侵占
【裁判全文】
臺灣花蓮地方法院刑事判決                        九十年度易字第五四號
    公  訴  人  臺灣花蓮地方法院檢察署檢察官
    被      告  乙○○
    選任辯護人  簡燦賢律師
右列被告因侵占案件，經檢察官聲請以簡易判決處刑（八十九年度偵字第三三七七號
），本院認為應適用通常程序審判，並判決如左︰
    主  文
乙○○無罪。
    理  由
一、公訴意旨略以：被告乙○○意圖為自己不法之所有，於民國八十八年九月間，將
    其持有甲○○於八十七年五月二十一日存入其於台灣銀行帳戶內之新台幣（下同
    ）六十萬元據為己有，並將帳戶印鑑變更，使甲○○無法提領，因認被告涉犯刑
    法第三百三十五條第一項之侵占罪嫌云云。
二、按犯罪事實應依證據認定之，無證據不得推定其犯罪事實；又不能證明被告犯罪
    者，應諭知被告無罪之判決，刑事訴訟法第一百五十四條、第三百零一條第一項
    分別定有明文。再按告訴人之告訴，係以使被告受刑事訴追為目的，是其陳述是
    否與事實相符，仍應調查其他證據以資審認（最高法院五十二年台上字第一三○
    ○號判例參照）。又事實之認定，應憑證據，如未能發現相當證據，或證據不足
    以證明，自不能以推測或擬制之方法，為裁判基礎（最高法院四十年台上字第八
    六號判例參照）。再者，刑法上之侵占罪，以意圖為自己或第三人不法之所有，
    而擅自處分自己持有之他人所有物，即變更持有之意為不法所有之意，為其構成
    要件（最高法院四十一年台非字第五七號判例意旨參照）。
三、被告則堅決否認其涉前開公訴人所指之罪嫌，辯稱：我因是退伍軍人，而在臺灣
    銀行帳戶享有優惠存款，我在八十六年七月間認識告訴人之女王麗雯，之後為男
    女朋友關係，在交往期間我將前開優惠存款帳戶之存摺印章均交予王麗雯，該帳
    戶由王麗雯使用；我在八十八年六月中旬到台北工作，同年八月十四日以後王麗
    雯叫我從台北回花蓮，我回花蓮後王麗雯卻避不見面，且叫人來我和她的住處搬
    東西，同年九月中旬我再回花蓮時發現我住處的東西都被搬光，後來我想她可能
    另有男友才對我如此，一時氣憤下，就到臺灣銀行變更前開帳戶之印鑑，想讓王
    麗雯不能用這些錢，但我只是要王麗雯出面與我說明感情問題，沒有侵占的意思
  ，凍結該帳戶的期間我也沒用那些錢，我已在九十年一月十六日開庭前將錢都還
    給告訴人了等語。本件公訴人認被告涉犯右揭罪嫌，無非以告訴人甲○○之指訴
    ，及存摺影本等，作為認定被告涉有本件罪嫌之依據。
四、經查：
  (一)本案被告因是退伍軍人，而在臺灣銀行帳號000000000000號之帳戶
    （下稱系爭帳戶）享有年息百分之十八之優惠存款，被告在八十六年間認識告訴
    人之女王麗雯，之後雙方為男女朋友關係，在交往期間被告將系爭帳戶之存摺印
    章均交予王麗雯，告訴人則將六十萬元之款項存入該帳戶，並每月領取利息，嗣
    於八十八年九月間被告與王麗雯之感情生變，被告即擅自變更該帳戶之印鑑，使
    告訴人無法領取存款等情，為被告坦白承認，並與告訴人甲○○所述情節相符，
    復有證人王麗雯在本院訊問時證述可參，及存摺影本一份足憑，是上開事實應堪
    信為真實。
  (二)被告將系爭帳戶提供王麗雯使用，並將該帳戶之存摺、印章交給王麗雯，告訴人
    則利用該帳戶存款支領利息等情，已如前述，可見被告對該帳戶內之存款，並未
    處於持有之狀態，其嗣因與王麗雯感情生變，一時氣憤下去變更該帳戶之印鑑，
    使告訴人無法提領存款，行為雖有不當，但上開存款原既非為被告所持有，自與
    侵占罪須易持有為所有之構成要件不符，且被告係因與王麗雯之感情問題，一時
    衝動下，始變更帳戶之印鑑，於變更印鑑後並未提領該帳戶內之存款使用，現亦
    已歸還款項予告訴人（此經告訴人陳明可參），足見被告凍結該帳戶之行為，並
    無不法所有之意圖。是綜合上開說明，本院認被告所為並無侵占罪責可言。此外
    ，再經本院依職權調查結果後，亦無其他確切之證據足認被告涉有本件犯行，參
    照前述規定，自應對被告為無罪之諭知。
據上論斷，應依刑事訴訟法第四百五十二條、第三百零一條第一項判決如主文。
中      華      民      國        九十      年      一    月    二十    日
                                  臺灣花蓮地方法院刑事庭
                                      法  官  楊  碧  惠
右正本證明與原本無異。
如對本判決不服，應於送達後十日內，向本院提出上訴狀。（應抄附繕本）告訴人或
被害人如對於本判決不服者，應具備理由請求檢察官上訴，其上訴期間之計算係以檢
察官收受判決正本之日期為準。
    法院書記官
中      華      民      國        九十      年      一    月    三十    日


司法院資訊處製作；財團法人民間司法改革基金會備份。
